【裁判字號】    92,台上,4687
【裁判日期】    920828
【裁判案由】    偽造文書
【裁判全文】
最高法院刑事判決                              九十二年度台上字第四六八七號
    上  訴  人   甲○○
右上訴人因偽造文書案件，不服台灣高等法院台南分院中華民國九十二年五月六日第
二審更審判決（九十一年度重上更(二)字第四一九號，起訴案號：台灣雲林地方法院檢
察署八十六年度偵字第一九三七號），提起上訴，本院判決如左：
    主  文
原判決撤銷，發回台灣高等法院台南分院。
    理  由
本件原判決認定案外人趙文祥於民國八十二年九月八日向地主許至極、鍾美麗買受坐
落雲林縣麥寮鄉○○段第八八０號、第八六六號、第八六七號，第八八二、八八三號
應有部分均為百分之四十九等五筆土地，價金計新台幣（下同）一千三百四十九萬零
九百九十五元，第一次支付二百萬元為訂金，第二次於八十二年十月三十日以支票支
付四百萬元，餘款七百四十九萬零九百九十五元，於所有權移轉登記完畢，並向銀行
貸款完成時一次付清。同日與蔡淑瑛為合夥人就同段第八八二、八八三號應有部分各
百分之五十一土地與許添福、許添德、許添義簽訂合建契約書；就同段第八六五號、
第八六八號、第八六九號三筆土地與許再福簽訂合建契約書。趙文祥就上開三項合約
已支付土地價金二百萬元、合建保證金八十萬元、仲介費四十萬元，計三百二十萬元
。嗣趙文祥因給付許至極、鍾美麗第二期土地價款之四百萬元支票退票，上訴人遂於
八十二年十一月六日引介告訴人林老定代付四百萬元票款，趙文祥並同意將購得之土
地登記與告訴人。上訴人另於八十二年十二月十五日，再與趙文祥、蔡淑瑛（告訴人
未參與）簽訂房屋工程合作契約，約定上開麥寮鄉土地部分之工程全由上訴人負責施
工、建造、管理，趙文祥就已支付之三百二十萬元，佔有本工程百分之三十之權利。
詎上訴人見趙文祥已無力支付，竟意圖為自己不法之所有，先於不詳時、地，委請不
知情之刻印章師傅，偽造「趙文祥」之印章後，再交由不知情之人打字偽造趙文祥於
八十二年十一月二十六日出具：「同意以雲林縣麥寮鄉○○段八六九等八個地號合作
工程，願將此權利讓渡於甲○○先生，因本人無法再籌措往後土地與承建房屋的工程
款，而甲○○先生應將本人最初所付出土地頭期款與傭金部份歸返，合計新台幣參佰
貳拾萬元正。第一次為八十二年十一月二十三日新台幣一佰六十萬元，第二次為八十
二年十二月二十三日新台幣一佰六十萬元……」之拋棄書，並加蓋偽造趙文祥之印章
，於八十二年十一月至十二月某日，在雲林縣麥寮鄉之工地持向告訴人詐稱：趙文祥
已拋棄本項工程之全部權利，如支付趙文祥三百二十萬元，即可將全部工程權利讓與
告訴人等語，使告訴人陷於錯誤，而交付三百二十萬元與上訴人，上訴人則將之據為
己有，足以生損害於趙文祥及林老定等情。因而撤銷第一審科刑判決，改判依牽連犯
論處上訴人行使偽造私文書，足以生損害於他人罪刑（累犯），固非無見。
惟查（一）有罪之判決書，須將認定之犯罪事實詳記於事實欄，然後於理由內逐一說
明其憑以認定之證據，使事實與理由兩相一致，方為合法。原判決依刑法第二百十六
條、第二百十條、第三百三十九條第一項、第五十五條之規定從一重之行使偽造私文
書論處罪刑，但上訴人堅決否認有上開犯行；原審查無證據以證明告訴人有支付三百
二十萬元之事實，且告訴人於告訴狀中只載明其曾代為支付土地價款四百萬元（見偵
查卷第一頁），於呈報法院之書狀中指明上訴人所涉詐欺係指上訴人浮報工資等語（
見第一審卷第一二四頁反面），上開證據尚無法證明上訴人有向告訴人詐得三百二十
萬元之事實，原判決認定上訴人成立詐欺罪，有認定事實不依證據之違法。（二）證
人趙文祥證稱：八十二年十二月十五日與上訴人簽立合約書，雙方約定其投資三百二
十萬元佔本件工程之百分之三十，上訴人佔百分之五十，而桃園之工程反過來，上訴
人之三百萬元佔百分之三十，其個人則佔百分之五十，二個案子相抵；上訴人說三百
二十萬元拿回來，說要把中壢部分之工程給我（見原審更(二)卷第九一頁、更(一)卷第一
○四頁），而告訴人於審理中陳稱：趙文祥曾打電話來言明其麥寮合約所有之權利已
拋棄（見第一審卷第一一二頁反面），則趙文祥有無拋棄麥寮案之出資，事實尚有未
明；又趙文祥所供其以麥寮案移為中壢案之出資，如為真實，其勢必拋棄麥寮合建案
之出資，否則即屬雙重受惠，則上開拋棄書所載之內容是否屬實，攸關行使偽造私文
書之成立，原判決就此有利於上訴人之證據，未說明不予採信之理由，自有理由不備
之違法。上訴意旨指摘原判決不當，尚非全無理由，應認仍有撤銷發回更審之原因。
至原判決理由八不另為無罪之諭知部分，因公訴人認與前揭論罪科刑部分有裁判上一
罪之關係，爰一併發回，附此敘明。
據上論結，應依刑事訴訟法第三百九十七條、第四百零一條，判決如主文。
中      華      民      國    九十二    年      八      月    二十八    日
                              最高法院刑事第八庭
                                  審判長法官  莊  登  照
                                        法官  洪  明  輝
                                        法官  黃  一  鑫
                                        法官  魏  新  和
                                        法官  林  秀  夫
      右正本證明與原本無異
                                              書  記  官
中      華      民      國    九十二    年      九      月      三      日


司法院資訊處製作；財團法人民間司法改革基金會備份。
